臺灣高雄地方法院刑事判決　　　　　　　　　　　　　九十年度訴字第二九九七號
　　公　訴　人　臺灣高雄地方法院檢察署檢察官
　　被　　　告　乙○○
　　選任辯護人　吳賢明律師
　　　　　　　　江雍正律師
　　　　　　　　許乃丹律師
右列被告因違反槍砲彈藥刀械管制條例案件，經檢察官提起公訴（九十年度偵字第一
九八七一號），本院判決如左：
    主  文
乙○○未經許可，寄藏手槍，累犯，處有期徒刑伍年陸月，併科罰金新台幣拾萬元。
罰金如易服勞役，以新台幣玖佰元即銀元參佰元折算壹日。
扣案之美制左輪手槍壹支（槍枝管制編號：0000000000號）、仿GLOCK 廠
改造九０手槍壹支（槍枝管制編號：0000000000號）及具殺傷力之左輪手
槍彈玖顆、達姆彈拾顆、土造子彈壹顆，均沒收。
    事  實
一、乙○○前於民國八十五年間因違反麻醉藥品管理條例案件，經本院判處有期徒刑
    五月確定，於八十六年九月二十九日執行完畢，又於八十六年間因違反肅清煙毒
    條例案件，經台灣高等法院高雄分院判處有期徒刑三年八月確定，於八十九年一
    月七日縮短刑期假釋出獄交付保護管束，刑期本應至九十年十月三日始屆滿，猶
    不知悔改，明知槍枝子彈係政府明令管制之物品，未經許可不得擅自持有寄藏，
    竟於八十九年一、二月間某日（公訴人誤載為八十六、七年間），在高雄縣岡山
    鎮陽明公園內，受其友人呂志豪（業已於同年二月二十五日死亡）之託，代為保
    管具殺傷力之美製SMITH&WESSON廠口徑零點三五七吋MAGNUM轉輪之美制左輪手槍
    一支（槍枝管制編號：0000000000）、可擊發子彈具殺傷力之仿
    GLOCK 廠半自動手槍製造之玩具手槍更換土造金屬槍管改造而成之改造九０手槍
    一支（槍枝管制編號：0000000000號）、具殺傷力之口徑零點三八吋
    制式轉輪手槍用之左輪手槍彈十三顆、具殺傷力之由土造金屬彈殼加裝直徑約八
    點八ＭＭ金屬彈頭而成之土造子彈二顆及具殺傷力之口徑零點三五七吋制式轉輪
    手槍用之達姆彈十三顆，其即未經許可而持有上揭槍械子彈，並藏放於高雄縣岡
    山鎮○○里○○○路七七號之一之住處，且於九十年十月二十四日，持上揭美制
    左輪手槍及左輪手槍彈，至高雄縣岡山鎮小岡山山區試射子彈一顆。嗣於九十年
    十月二十五日二十二時五十分許，為警於高雄縣岡山鎮○○路一號凱麗賓館一０
    ０一室內，查獲上開美制左輪手槍一支、左輪手槍彈十二顆（經採樣其中三顆試
    射而不再具有殺傷力）及達姆彈十三顆，並於員警將其帶回派出所偵訊時，供出
    另於高雄縣岡山鎮○○路路旁之七Ｍ—七七四一號自用小客車內（為其向不知情
    之黃保來借用），尚有上開改造九０手槍一支及土造子彈二顆（經採樣其中一顆
    試射而不再具有殺傷力），始查獲上情，並扣得由其持有之上揭槍枝子彈。
二、案經高雄縣警察局岡山分局報請台灣高雄地方法院檢察署檢察官偵查起訴。
    理  由
一、訊據被告乙○○固不否認於右揭時、地受友人呂志豪之託，代為保管兩包物品等
    情，惟辯以：我不知道那裡面是槍彈，呂志豪交給我就匆匆離開，我沒問也沒有
    拆封過，一直到被查獲當天的中午，朋友告訴我呂志豪已經死亡，我去拆開他交
    給我的東西，才發現那是槍枝云云。惟查：被告於警訊時已供稱：「在岡山鎮陽
    明公園內把槍彈交給我，是呂老五（即呂志豪）親手交給我的」、「呂老五將皮
    包及盒子交給我時，我才知道皮包內有二支手槍，當時我也懷疑盒子內可能藏有
    手槍」等語（見警卷第四頁、第五頁），是被告於警訊中已坦承其於受託保管該
    物品之初，即知該物品為槍枝子彈，且衡諸常情，一般人受他人之託保管物品，
    鮮有不略為詢問受託物品內容為何，且據被告於本院自承：其與呂志豪平日僅係
    斷斷續續聯絡（見本院九十一年三月七日審判筆錄），而被告又稱呂志豪將物品
    交付後就匆匆離開，倘被告不知呂志豪所交付為何物，豈有心中不生疑竇之理？
    而被告於本院審理中卻辯以其不但未詢問受託保管之物品為何，也從未開啟包裝
    ，顯與常情有違。再查，被告於警訊及本院審理中亦均坦承：其於九十年十月二
    十四日下午一時許，在高雄縣岡山鎮小岡山山區，持呂志豪託其保管之上開美制
    左輪手槍及左輪手槍彈，擊發子彈一顆以測試該槍枝是否為真槍等情（見警卷第
    三頁、本院九十一年三月七日審判筆錄），而被告為警查獲之日為九十年十月二
    十五日，則被告既已於十月二十四日持槍試射，應不可能於十月二十五日方知呂
    志豪託其保管之物為槍枝，足證被告所述直至被查獲當天中午，方知代為保管之
    物品為槍枝云云，顯係事後卸責之詞，不足採信。此外，復有上開槍枝子彈扣案
    可稽，而扣案之上開槍枝二支，其中一支美制左輪手槍，認係美製SMITH&WESSON
    廠口徑零點三五七吋MAGNUM之轉輪手槍（槍枝管制編號：0000000000
    ），具五條右旋來復線、機械性能良好、具殺傷力，另一支改造九０手槍，認係
    仿GLOCK廠半自動手槍製造之玩具手槍更換土造金屬槍管改造而成、機械性能良
    好、可擊發適用之子彈、具殺傷力；扣案之子彈有左輪手槍彈十二顆，認係口徑
    零點三八吋制式轉輪手槍用之子彈、具殺傷力，達姆彈十三顆，認係口徑零點三
    五七吋制式轉輪手槍用之子彈、具殺傷力，土造子彈二顆，認係由土造金屬彈殼
    加裝直徑約八點八ＭＭ金屬彈頭而成之土造子彈、可擊發、具殺傷力，此有內政
    部警政署刑事警察局九十年十月三十一日以刑鑑字第二０八一四四號所出具之鑑
    驗通知書一份附卷可考，是本案事證已臻明確，被告犯行堪以認定。
二、查槍砲彈藥刀械管制條例第十一條於被告受託保管槍彈後之八十九年七月五日修
    正公布，並自同年月七日生效，惟按寄藏與持有，均係將物置於自己實力支配之
    下，僅寄藏必先有代人之持有行為，而後為之受寄代藏而已，故寄藏之受人委託
    代為保管，其保管之本身亦屬持有，不過此之持有係受寄之當然結果，雖不另就
    持有予以論罪，然未經許可持有槍彈，其持有之繼續，為行為之繼續，亦即一經
    持有槍彈，罪已成立，但其完結需繼續至持有行為終了時為止，則包括持有之寄
    藏槍砲行為，自亦為行為之繼續，其犯罪之完結，須繼續至寄藏行為終了時止；
    是本件被告受託寄藏槍枝子彈之時間為八十九年初，然其寄藏行為繼續至九十年
    十月二十五日始被查獲，其寄藏行為終了既在該條例修正公布施行後，自無行為
    後法律變更之可言，應適用修正後條例論處，合先敘明。再按槍砲彈藥刀械管制
    條例第四條所稱之槍砲、彈藥，依同條例第五條之規定，非經中央主管機關許可
    ，不得製造、販賣、運輸、轉讓、出租、出借、持有、寄藏或陳列。又槍砲彈藥
    刀械管制條例第四條第一項第二款之「彈藥」，係指前款各式槍砲所使用之砲彈
    、子彈及其他具有殺傷力或破壞性之各類炸彈、爆裂物，是被告所持有之前開美
    制左輪手槍、達姆彈及左輪手槍彈，係屬槍砲彈藥刀械管制條例第四條第一款所
    稱之手槍及第二款所稱之彈藥。另按槍砲彈藥刀械管制條例第十一條第一項所稱
    「其他可發射金屬或子彈具有殺傷力之各式槍砲」，泛指該條例第四條第一項第
    一款列舉以外，其他可發射金屬或子彈具殺傷力之槍砲而言，而被告持有之改造
    九０手槍係由玩具手槍改造而成，應認係屬該條例第十一條第一項所稱之槍砲。
    是核被告上開無故寄藏具殺傷力之制式手槍、改造手槍、左輪手槍彈十二顆、達
    姆彈十三顆及土造子彈二顆之行為，係犯槍砲彈藥刀械管制條例第七條第四項之
    未經許可寄藏手槍罪、同條例第十一條第四項未經許可寄藏其他可發射子彈具殺
    傷力之改造手槍罪及同條例第十二條第四項未經許可寄藏子彈罪，公訴意旨認被
    告係犯同條例第十條第四項之罪，尚有未洽，惟其基本事實同一，本院自應予以
    審理，並變更其起訴法條。再寄藏係受人委託代為保管，其寄藏本身所為之持有
    ，乃寄藏之當然結果，法律上已就寄藏行為為包括之評價，持有部分不另論罪。
    被告以一寄藏行為，觸犯上開槍砲彈藥刀械管制條例第七條第四項、第十一條第
    四項及第十二條第四項之罪，為想像競合犯，應依刑法第五十五條之規定，從一
    重之未經許可寄藏手槍罪。被告曾因違反麻醉藥品管理條例案件，經本院判處有
    期徒刑五月確定，於八十六年九月二十九日執行完畢，有卷附台灣高等法院被告
    全國前案紀錄表在卷可稽，其受有期徒刑之執行完畢，五年以內再犯有期徒刑以
    上之罪，為累犯，依法加重其刑。爰審酌槍枝、彈藥均屬高度危險之物品，非經
    主管機關許可不得擅自持有，以維社會大眾安全，被告無故寄藏持有槍彈，且未
    繳交治安機關，影響社會治安，所為非是，且其寄藏之槍枝子彈為制式手槍及改
    造手槍各一支、各式子彈總計二十餘顆，數量非少，惟念其並未持以犯案等一切
    情狀，量處如主文所示之刑，並就罰金部分諭知易服勞役之折算標準，以資懲儆
    。扣案之制式手槍一支（槍枝管制編號：0000000000）、改造手槍一
    枝（槍枝管制編號：0000000000號）、左輪手槍彈十二顆、達姆彈十
    三顆、土造子彈二顆，經鑑定之結果因均具有殺傷力，已如前述，而為槍砲彈藥
    刀械管制條例第四條所定之槍砲彈藥，均屬違禁物，本應全部依刑法第三十八條
    第一項第一款之規定宣告沒收，然其中三顆左輪手槍彈及一顆土造子彈已因鑑定
    試射而不具殺傷力，失其為槍砲彈藥刀械管制條例所管制之彈藥性質，故已試射
    之子彈自無庸宣告沒收，僅就其餘之槍彈為沒收之諭知，併此敘明。
三、另犯本條例之罪自首，並報繳其持有之全部槍砲、彈藥、刀械者，減輕或免除其
   刑；及犯本條例之罪，於偵查或審判中自白，並供述全部槍砲、彈藥、刀械之來
    源及去向，因而查獲，或因而防止重大危害治安事件之發生者，減輕或免除其刑
    ，槍砲彈藥刀械管制條例第十八條第一項、第四項固分別定有明文，惟查本件係
    因員警臨檢查獲被告寄藏之部分槍枝子彈，被告始供出其同時受寄之其他槍枝子
    彈等節，業據證人即查獲之員警甲○○至本院證述屬實（見本院九十一年二月六
    日訊問筆錄），與自首之規定未合；再被告雖於偵審中自白，然並無供述槍砲、
    彈藥之來源及去向，因而查獲或防止重大危害治安事件發生等情形，自無適用上
    開法條減輕或免除其刑之餘地。又槍砲彈藥刀械管制條例第十九條第一項原規定
    ：犯第七條、第八條、第十條、第十一條、第十二條一項至第三項、第十三條第
    一項至第三項之罪，經判處有期徒刑者，應於刑之執行完畢或赦免後，令入勞動
    場所，強制工作，其期間為三年；惟該條例第十九條業經立法院三讀通過，予以
    刪除，並於九十年十一月十四日經總統公布，於同年月十六日生效，該強制工作
    之規定既經刪除，本院自不得為強制工作之宣告，併此敘明。
據上論斷，應依刑事訴訟法第二百九十九條第一項前段，槍砲彈藥刀械管制條第七條
第四項、第十一條第四項、第十二條第四項，刑法第十一條前段、第五十五條、第四
十七條、第四十二條第二項、第三十八條第一項第一款，罰金罰鍰提高標準條例第二
條，現行法規所定貨幣單位折算新台幣條例第二條，判決如主文。
中    華    民    國      九十一      年      三      月     二十一     日
                                  臺灣高雄地方法院刑事第四庭
                                      審判長法  官  黃建榮
                                            法  官  楊國祥
                                            法  官  盧怡秀
右正本證明與原本無異。
如不服本判決，應於判決送達後十日內，向本院提出上訴狀。
                                            書記官  林宜正
中    華    民    國      九十一      年      三      月     二十五     日
附錄論罪科刑法條：
槍砲彈藥刀械管制條例第七條第四項：
未經許可，持有、寄藏或意圖販賣而陳列第一項所列槍砲、彈藥者，處五年以上有期
徒刑，併科新台幣一千萬元以下罰金。
槍砲彈藥刀械管制條例第十一條第四項：
未經許可，持有、寄藏或意圖販賣而陳列第一項所列槍砲者，處一年以上七年以下有
期徒刑，併科新臺幣七百萬元以下罰金。
槍砲彈藥刀械管制條例第十二條第四項：
未經許可，持有、寄藏或意圖販賣而陳列子彈者，處五年以下有期徒刑，併科新台幣
三百萬元以下罰金。
